臺灣臺中地方法院民事判決　100年度訴字第2057號
原　　　告　賴瀅全
被　　　告　許保明
上列當事人間提起刑事附帶民事訴訟請求損害賠償事件（本院原
分為100年度中簡附民字第29號、嗣改分為100年度附民字第310
號），由本院刑事庭裁定移送前來，本院於民國100年9月6日言
詞辯論終結，判決如下：
    主    文
被告應給付原告新臺幣拾萬元，及自民國一百年五月十三日起
至清償日止，按週年利率百分之五計算之利息。
原告其餘之訴駁回。
本判決於原告以新臺幣壹拾萬元供擔保後，得假執行。
原告其餘假執行之聲請駁回。
    事實及理由
壹、程序部分：
一、被告經合法通知，未於言詞辯論期日到庭，核無民事訴訟法
    第386條各款所列事由，爰准依原告之聲請由其一造辯論而
    為判決，合先敘明。
二、按訴訟全部或一部之裁判，以他訴訟之法律關係是否成立為
    據者，法院得在他訴訟終結前以裁定停止訴訟程序，民事訴
    訟法第182條第1項固定有明文，惟所謂訴訟全部或一部之裁
    判，以他訴訟之法律關係是否成立為據者，係指他訴訟之法
    律關係是否成立，為本件訴訟之先決問題而言，最高法院18
    年抗字第56號判例闡釋甚明，由此可見，上開法條所指之「
    他訴訟」應係指其他民事訴訟、並已繫屬者而言（該條立法
    理由參照），被告以其已對所涉妨害家庭刑事案件提起上訴
    為由，援引民事訴訟法第182條第1項規定，聲請本院裁定停
    止訴訟，已有誤會；且其所據為聲請裁定停止訴訟之原委，
    因附帶民事訴訟經刑事法院以裁定移送民事庭後，即已成為
    獨立之民事訴訟，並無非俟刑事訴訟解決，民事訴訟即無從
    或甚難判斷之情形，本院當可自行調查、審理，亦顯然與同
    法第183條裁定停止訴訟之規定不符。因此，並無裁定停止
    訴訟之必要，附此敘明。
貳、實體部分：
一、原告主張被告明知訴外人蔣劉蜜為原告之配偶，竟自民國99
    年5月31日起至同年6月14日止，先後在臺中市之「義大利商
    務汽車旅館」、「羅馬假期汽車旅館」等處與蔣劉蜜發生性
    行為約5次，侵害原告基於配偶關係之身分法益情節重大，
    且導致原告家庭瀕臨破碎，身心長期飽受煎熬，不僅血壓不
    定時飆高，也因此罹患憂鬱症，需要不定期前往醫院接受治
    療，原告與蔣劉蜜所生之女兒也因被告一時之高興，而承受
    一輩子失去母親之痛苦，且被告在事發後毫無悔意，仍一直
    糾纏蔣劉蜜，並揚言說臺灣之法律只要沒有抓姦在床都沒有
    關係等語，又於偵查庭庭訊後以言語污辱原告，被告實惡性
    重大，為此依民法第184條、第195條之規定請求被告給付精
    神慰憮金新臺幣（下同）150萬元等語。並聲明：被告應給
    付原告150萬元及自起訴狀繕本送達翌日即100年5月13日起
    至清償日止，按週年利率5%計算之利息；以及陳明願供擔保
    聲請宣告假執行。
二、被告未於言詞辯論期日到庭，惟據其先前提出答辯狀略謂：
    被告雖因妨害家庭案件經法院判處有期徒刑肆月，惟因被告
    在案發當時並不知悉蔣劉蜜為有配偶之人，此可從原告之配
    偶蔣劉蜜於該刑事案件中所提出之電話錄音光碟內容「檔案
    名稱：00000000-0000，第18秒至22秒。蔣劉蜜：這件事關
    係到以前一開始我就跟你講過，說我現在是沒有身分證的人
    ，也是有婚姻關係的人，不像你已經離婚了，你說你已經離
    婚了。許保明：我怎麼知道。」等語，顯見，被告確實並不
    清楚蔣劉蜜為有配偶之人，刑事判決未斟酌此部分事實，實
    不無違誤之處。另外，被告已就刑事判決提起上訴，請依民
    事訴訟法第182條第1項之規定，在上開刑事判決確定以前裁
    定停止訴訟等語。並聲明：原告之訴駁回，如受不利之判決
    ，被告願供擔保免為假執行。
三、法院之判斷：
  (一)原告主張蔣劉蜜為原告之配偶，被告自99年5月31日起至同
    年6月14日止，先後在臺中市之「義大利商務汽車旅館」及
    「羅馬假期汽車旅館」等處，與蔣劉蜜發生性行為約5次等
    情，為被告所不爭執，堪認屬實。原告又主張被告與蔣劉蜜
    發生性行為時，已知悉蔣劉蜜為有配偶之人乙節，雖為被告
    所否認。惟觀被告據為否認知悉蔣劉蜜為有配偶之人之「檔
    案名稱：00000000-0000，第18秒至22秒」電話錄音譯文：
    「蔣劉蜜：這件事關係到以前一開始我就跟你講過，說我現
    在是沒有身分證的人，也是有婚姻關係的人，不像你已經離
    婚了，你說你已經離婚了。許保明：我怎麼知道。」等語；
    對照被告所涉之妨害家庭案件（本院100年度易字第1843號
    ），本院刑事庭曾當庭勘驗蔣劉蜜提出之錄音光碟，其中「
    檔案名稱：00000000-0000，第11秒至23秒」之電話錄音光
    碟，在蔣劉蜜質問被告：「你不是說你離婚很久了…」時，
    許保明則回應：「嘿呀（台語）。」等語。由此可見，被告
    在與蔣劉蜜交往期間，確曾論及被告之婚姻問題，且被告告
    訴蔣劉蜜伊已離婚很久等情，應堪認定。又在熱烈交往至發
    生性行為之被告與蔣劉蜜間，有關被告之婚姻關係如何，既
    已成為雙方討論、重視之問題，衡情，對於蔣劉蜜之婚姻情
    形，自無置之不問之理，故如認為被告與蔣劉蜜交往過程雙
    方均未曾就蔣劉蜜之婚姻關係有所提問與說明，顯與常情有
    違，而不足採信。另外，被告與蔣劉蜜交往期間，曾於某日
    晚上9時許到蔣劉蜜之住處等情，亦據被告於上開妨害家庭
    刑案偵查中供述在案（臺灣臺中地方法院檢察署99年度他字
    第4782號偵查卷第13頁筆錄參照），業據本院調閱相關刑事
    案卷查明，並製有案卷影本附卷可稽。而蔣劉蜜之住處係位
    於總樓層為7層樓之4樓公寓、室內面積約32坪，該處門口設
    有鞋櫃，室內空間則設置1客廳、1廚房、1和室、1衛浴設備
    及1主臥（內無衛浴設備），原告之日常生活用品均放在該
    屋內，原告之衣服吊在衣櫃裡面、但已穿過的衣服則放在衣
    櫃外，原告之鞋子放在鞋櫃內，原告之刮鬍刀放置在浴室裡
    等情，已據原告陳稱在卷，並當庭繪製一房屋空間圖在卷足
    憑，本院審酌原告所陳述之房屋佈置與物品放置情節，尚與
    一般人之日常生活經驗無違，堪可採信。據此，被告與蔣劉
    蜜交往期間既曾到過原告之住家，按諸一般常情，應不難發
    現蔣劉蜜之居住處所，確有另一成年男子以該處作為日常生
    活起居之諸多痕跡，被告否認知悉蔣劉蜜為有配偶之人，實
    難採信。更何況，被告於上開刑事案件偵查中亦自認「…而
    且我聽說外籍新娘，離婚後就要遣反（按：應為返）」等語
    （見上開偵查卷宗第13頁筆錄），則被告既知悉蔣劉蜜為外
    籍新娘，且未取得臺灣之身分證或設籍資格，則倘若蔣劉蜜
    並無婚姻關係存在，顯然無法持續居留臺灣而與被告發生性
    行為關係，由此益見，被告與蔣劉蜜在發生性行為時，應確
    已知悉蔣劉蜜為有配偶之人。
  (二)按因故意或過失，不法侵害他人之權利者，負損害賠償責任
    ，故意以背於善良風俗之方法，加損害於他人者亦同；不法
    侵害他人之身體、健康、名譽、自由、信用、隱私、貞操，
    或不法侵害其他人格法益而情節重大者，被害人雖非財產上
    之損害，亦得請求賠償相當之金額，民法第184條第1項、第
    195條第1項前段分別定有明文。復按民法第184條第1項前段
    規定，以權利之侵害為侵權行為要件之一，故有謂非侵害既
    存法律體系所明認之權利，不構成侵權行為；惟同法條項後
    段規定，故意以背於善良風俗之方法加損害於他人者，亦同
    。則侵權行為係指違法以及不當加損害於他人之行為而言，
    至於侵害係何權利，要非所問。而所謂違法以及不當，不僅
    限於侵害法律明定之權利，即違反保護個人法益之法規，或
    廣泛悖反規律社會生活之根本原理的公序良俗者，亦同。通
    姦之足以破壞夫妻間之共同生活而非法之所許，此從公序良
    俗之觀點可得斷言，不問所侵害係何權利，對於配偶之他方
    應構成共同侵權行為，最高法院55年度台上字第2053號著有
    判例。本件被告與原告之配偶蔣劉蜜通姦，已如前述，而依
    上開法律規定與說明，原告自得據以請求被告負精神賠償之
    責任。
  (三)又精神慰撫金之賠償，須以人格權遭遇侵害，使精神上受有
    痛苦為必要，其核給之標準固與財產上損害之計算不同，然
    非不可斟酌雙方身分資力與加害程度，及其他各種情形核定
    相當之數額，最高法院51年度台上字第223號判例意旨闡釋
    甚明。本件被告未於言詞辯論期日到庭，據其先前提出書狀
    亦未敘明精神慰撫金相關事項。而原告為高職畢業，經營鑰
    匙店，每月收入約4至5萬元，擁有一間房屋，並投資股票等
    情，已據原告於本院100年9月6日言詞辯論期日陳稱在卷（
    見本院卷第29頁背面筆錄）。又原告之財產歸戶資料，除擁
    有房屋、土地外，另投資多筆股票計734,968元；而被告則
    有一部自小客車等情，亦據本院調閱兩造之財產歸戶資料附
    卷足憑。本院審酌上情，以及被告與原告之配偶通姦期間與
    次數、原告與蔣劉蜜結婚後育有一女暨其婚姻生活關係、被
    告與蔣劉蜜通姦造成原告精神痛苦等一切情形，因而認為原
    告請求被告賠償精神損害以30萬元為適當。
四、綜上所述，原告請求被告給付30萬元，及自起訴狀繕本送達
    翌日即100年5月13日起至清償日止，按週年利率5%計算之利
    息，洵屬有據，應予准許；至於原告請求逾上開金額部分，
    洵嫌無稽，應予駁回。又本件所命被告給付之金額未逾50萬
    元，應依職權宣告假執行，原告復陳明願供擔保聲請法院為
    假執行之宣告，就原告勝訴部分，應僅在促請法院注意依職
    權宣告假執行而已，尚無庸另為准許之諭知；至於原告敗訴
    部分，其訴既無理由而應予駁回，原告關於敗訴部分假執行
    之聲請，即失所附麗，應併予駁回。
五、本件原告提起刑事附帶民事訴訟，無庸徵收裁判費，且由本
    院刑事庭裁定移送前來，在本院審理期間，亦未滋生其他訴
    訟費用，故無訴訟費用負擔之問題，附此敘明。
參、假執行宣告之依據：民事訴訟法第389條第1項第5款。
中    華    民    國   100    年    9     月    15    日
                  民事第四庭    法  官  王永春
正本係照原本作成。
如對本判決上訴，須於判決送達後20日內向本院提出上訴狀。如
委任律師提起上訴者，應一併繳納上訴審裁判費。
中    華    民    國   100    年    9     月    15    日
                                書記官  趙振燕